臺灣桃園地方法院刑事判決　　　　　　　　　　　　　九十一年度訴字第四四一號
　　公　訴　人　臺灣桃園地方法院檢察署檢察官
　　被　　　告　乙○○
　　選任辯護人　羅美鈴律師
右列被告因強盜案件，經檢察官提起公訴（九十一年度偵字第一八０二號），本院判
決如左：
    主  文
乙○○無罪。
    理  由
一、公訴意旨略以：被告乙○○與甲○○（現由本院另案審結中）係朋友關係，甲○○於九十年十二月二十九日邀同友人與丙○○一同飲酒，再趁丙○○因酒醉意識
    不清之機會，基於強盜之犯意，於同日傍晚六、七時許，騎乘丙○○所有之車牌
    號碼ＧＮ七─四三二號重型機車，將其載至桃園縣龜山鄉○○路某處工廠，以自
    之尖刀抵住丙○○致使不能抗拒而支付新台幣（下同）三千元，繼於同日晚上八
    時許，將丙○○載至八德市○○路○段一二三三巷六弄八號被告住處，以被告所
    有之狗繩將丙○○雙手反綁以限制其行動，甲○○為逼迫丙○○向親友借錢供其
    花用，復持書本墊於丙○○胸前毆擊其胸部，以及用被告所有之紙棒打丙○○之
    下體，在場之被告眼見丙○○遭甲○○限制行動自由及毆打，竟與甲○○共同基
    於強盜之犯意，以電話向長榮汽車借款詢問以機車質押借款之方式，並於翌日駕
    駛其所有計程車，載同甲○○、丙○○至大溪地政事務所，強迫丙○○補辦身分
    証以將車牌號碼ＧＮ七─四三二號重型機車變現，因適逢星期日遂無功而返，甲○○於返回住處後，心有不甘，乃遣使被告之幼女顏薏紋至書局購得本票後，以
    尖刀脅迫丙○○簽立面額四萬元之本票。嗣於同年十二月三十一日十七時許，丙○○以表哥林重志借錢為由，與甲○○一同搭車至八德市○○路亞運保齡球館附
    近林重志工作之地點，即趁機自林重志公司之後門逃脫，並報警處理，經警於九
    十一年二月一日九時五十分許，持搜索票在被告住處查獲商業本票一本、紙棒一
    支及丙○○所有之黑色皮夾一只，而丙○○所有之汽車駕照、汽車強制保險單及
    龍潭農會提款卡已不在皮夾中，因認被告涉犯刑法第三百二十八條第一項之強盜
    罪嫌云云。
二、按犯罪事實應依証據認定之，無証據不得推定其犯罪事實。又不能証明被告犯罪
    者，應諭知無罪之判決，刑事訴訟法第一百五十四條、第三百零一條第一項分別
    定有明文。且所謂証據，係指足以認定被告確有犯罪行為之積極証據而言，該項
    証據自須適合於被告犯罪事實之認定，始得採為斷罪資料，此有最高法院二十九
    年上字第三一０五號判例可資參照。次按認定不利於被告之事實須依積極証據，
    苟積極証據不足為不利於被告事實之認定時，即應為有利於被告之認定，更不必
    有何有利之証據，最高法院三十年上字第八一六號亦著有判例。
三、公訴人認被告乙○○涉犯前開強盜罪嫌，無非係以被害人丙○○指訴、証人林重
    志之証詞，及扣案之商業本票一本、紙棒一只為憑據。訊據被告乙○○堅決否認
    有右揭強盜犯行，辯稱：伊係開計程車營業，甲○○以前是伊常客因而認識，甲○○稱其無處可住，天氣又冷，不知如何，因伊心軟，才留他在家裡住幾天，但
    因甲○○生活習慣差，伊曾請他離開，甲○○藉詞推脫，故還是住在伊家裡，案
    發當日，伊開車回家時，發現家裡多了一個不相識的丙○○，甲○○稱是他朋友
    ，兩人一起喝酒，沒多久兩人就發生爭吵，甲○○敲打丙○○頭部二下，伊加以
    制止，甲○○稱是因丙○○欠他錢，要錢要到吵架，之後甲○○看伊計程車後面
    貼有長榮借款公司之宣傳單，因而問伊是否認識借款公司，要伊幫忙打電話至長
    榮借款公司詢問，因甲○○一直聲稱是丙○○欠錢不還，且伊家裡有二個小孩，
    為使甲○○與丙○○二人快點處理完事情，伊才幫甲○○打電話，後因長榮借款
    公司聲稱機車不能借款後，伊當天跑車很累，且不想再管甲○○之事，就上床睡
    覺，故甲○○是否有毆打丙○○下體或胸腔，伊不知情。隔天早上，伊見丙○○
    雙手被綁，才知事情不妙，甲○○又一直央求伊要載彼等去大溪戶政事務所，伊
    不想參與其中，即告知當天是星期日，戶政事務所不上班，但甲○○堅持要去，
    伊因看到丙○○被綁，才發覺甲○○應非善類，又思及伊在外跑計程車，家中常
    留兩個小孩在家，擔心甲○○是否會因伊不從而報復，故只好載彼等去，因戶政
    事務所不上班，伊就將彼二人載回家後，伊就出去跑計程車，其他事情伊全然不
    知，伊並無與甲○○共犯強盜罪等語。經查，據告訴人丙○○於警訊時所陳：「
    ．．（甲○○用什麼兇器暴力脅迫你拿走錢財及簽下本票？）是用藍波刀、美工
    刀，恐嚇我交出財物，我不從，他就用卷好的報紙成棍棒型，命我脫下褲子打我
    的下體數次，很痛，後來他又用壹本很厚的書叫我拿在胸腔前，然後他就用鐵槌
    打在書本上，教我的胸腔很痛，最後就依他的要求，簽下本票並蓋手印拿走錢財
    。（甲○○他們控制你行動多久時間？你如何離開現場？）他們控制我兩天（九
    十年韁月二十九日至九十年十二月三十一日十七時左右）。我用計騙他說到大湳
    廣福路亞運保齡球館附近，跟我表哥林重志拿錢給你，他答應帶我去，我們坐計
    程車去，到球館附近時，我下車趁他不注意我就跑走了。直接坐計程車到新屋交
    流道坐尊榮遊覽車到屏東姊夫家躲避．．。（你怎麼會到甲○○的朋友家被他們
    暴力脅迫拿走錢財與簽下本票？）二十九日當天下午十三時到十四時左右，甲○○帶著壹瓶ＸＯ洋酒，到我家找他的朋友簡智全說要喝酒，結果我們參人到我家
    後面東隆宮旁喝那瓶酒，喝完之後，簡智全先回家，後來甲○○要我回家騎車載
    他到內壢國中對面說有朋友在那邊等，我依他的話回家騎車到東隆宮，由於我酒
    量不好，當時我已經醉了，到內壢是甲○○載我的。到內壢我還知道一些，之後
    我就不醒人事，我只知道醒來時在八德市○○路○段一二三三巷六弄八號屋內客
    廳沙發椅上雙手反綁，無法行動，當時甲○○與他的朋友問我機車有沒有行照，
    我回答他們說沒有帶到，甲○○就用拳、腳打我踢我，叫我半蹲，而且亮藍波刀
    、美工刀，恐嚇我把身上錢財拿出來給他，並簽下本票壹張面額新台幣肆萬元．
    ．．（當時乙○○都在住處內做何事？）他都在旁邊看我被甲○○毆打及他用行
    動電話絡機車行，問說我的機車ＧＮ七─四三二號車的買賣事宜。」（見偵查卷
    十二頁正面及背面、第十四頁背面）、於偵查中陳稱：「九十年十二月二十九日
    晚上八時被他載到他住處，用狗繩將我綁在沙發上，是甲○○綁的，黃要我簽本
    票，時間在九十年十二月三十日，本票是乙○○的女兒去買的，是黃要他買的。
    （顏涉及何部分？）九十年十二月三十日晚上他帶我到大溪去辦身分証，開他的
    計程車，要將我的機車賣，是顏打電話給機車行如何賣車，機車行說要行照、身
    分証，所以隔天他才帶我去辦。（捆綁期間有無被打？）有，二十九日晚上黃踢
    我、打我，還把報紙捲起來打我，顏在旁有叫黃不要打，警方後來查獲紙報一支
    、本票及我的皮夾，皮夾裡的汽車駕照、強制保險單、龍潭農會提款卡，都被黃
    拿走。（如何逃走？）九十年十二月三十一日我去跟我表哥借錢，我從工廠後面
    跑掉，黃叫一台計程車載我去，黃也在我旁邊，當時他在車上等我，我趁機逃跑
    。（顏是否知道黃帶你去要錢？）不知道，因為他當時不在，我開本票是被黃脅
    迫的，金額是四萬元。．．（羅的本票、皮夾財物何人拿走？）黃拿走。（你認
    為顏有無涉入此案？）他沒有幫黃限制我的自由。．．（身上有無現金被黃拿走
    ？）九十年十二月二十九日晚上六、七點，他帶我到龜山西舊路工廠拿三千元給
    他，他拿刀子要打我，我才拿三千元給他，九十年十二月三十一日我到我表哥那
    裡拿了一千元就跑走了，因為我跑走了，後來他去跟我說表哥欠他一千元，我表
    哥就拿給他，我沒有欠他錢。（他為何要跟你要錢？）他看我弱小，黃拿的是一
    把折疊式的蝴蝶刀及美工刀。」（見偵查卷第三十五頁背面至第三十七頁背面）
    、於本院九十一年五月七日訊問時陳稱：「．．我們是坐計程車去的，甲○○並
    沒有告訴我去被告家做什麼，到他家後，我躺在沙發上，到了凌晨時，甲○○用
    狗繩把我手綁在後面，當時乙○○沒有看到，一直到早上，甲○○就對我拳打腳
    踢，並跟我要錢，他叫我給他四萬元，我說我沒錢，他叫我去籌錢，他還有用電
    話簿墊在我的胸前，再用鐵鎚打我，並用紙棒打我的下體，第一天乙○○不在場
    ，後來被告聽到我被打的聲音，他就叫甲○○不要再打我，下午乙○○有跟長榮
    汽車問機車借款的方式，是甲○○叫他打的，打完後他就去開計程車，他離開後
    ，黃又再打我，隔天早上黃叫顏開車載我們去大溪戶政事務所補辦身分証，因為
    我身上沒有身分証，黃想把我的機車賣掉，因為禮拜天沒開，我們又回到顏的住
    處，顏又去開計程車，到了下午，黃又叫我去籌錢，黃叫顏的女兒去買本票，他
    打我叫我簽本票，並沒有拿出刀子，簽完本票後，他把我綁起來，隔天早上，黃
    又打我，顏不在場，我打電話給我表哥借錢，我就帶黃坐車到八德市保齡球場附
    近，黃叫我自己下車拿錢，結果我就往廁所後面跑掉，．．」、於本院九十一年
    十月三十一日審理時陳稱：「．．第一天我到顏家時，已經是凌晨，黃先把我綁
    起來沒有打我，當時被告一直都沒有看到我被綁，因為我手放在後面，直到快中
    午時，被告才起床，並依黃的指示去問機車貸款的事情，那時候我有被綁，但手
    放在後面，直到中午要吃飯時，黃幫我鬆手，顏才看到我被綁，他吃完飯就出去
    了，黃又繼續綁我、打我，直到晚上被告才回來，晚上的時候黃都沒有打我，但
    有綁我，但我手放在後面，被告沒有看到我被綁就直接回房間，這段時間被告很
    少跟我講話，只有回來的時候，他會問黃我欠他的錢怎麼樣，只要顏在場他都沒
    有打我。隔天是星期天我們才去大溪地政事務所。（你們去大溪地政事務所時手
    有無被綁？）沒有，在家有，上車時就解開了。」，從被告丙○○歷次之証詞中
    足以証明，被告乙○○並未限制其行動自由，亦未毆打被害人丙○○，而甲○○
    每次毆打被害人丙○○時，被告都不在場，或在房間睡覺，或出去開計程車，且
    被告在場之該次，被告尚勸阻甲○○不要打被害人丙○○，故甲○○捆綁及毆打
    被害人丙○○，全係其個人所為，與被告無涉。被告雖有打電話給長榮汽車借款
    公司，然據証人甲○○於九十一年六月十八日到庭証稱：「．．羅說他沒錢，他
    願意把他的機車拿去典當，我在顏的車上有看到長榮汽車借款的貼紙，我要顏幫
    我打電話可不可以借錢及証件，我並沒有跟乙○○講我跟丙○○之間的事情，我
    只有告訴他羅要把摩托車貸款．．（乙○○是否有問羅為何要機車貸款？）顏當
    時是問我羅為何要機車貸款，我說因為羅欠我錢，．．」，核與被害人丙○○前
    開於本院九十一年五月七日訊問時之陳述相符，足認被告之所以向長榮汽車借款
    公司撥打電話查詢機車貸款一事，全係因証人甲○○看到被告之計程車上有該公
    司借款之貼紙，而委託被告打電話詢問，並據被害人丙○○於本院九十一年五月
    七日訊問時陳稱：「．．（是否有欠甲○○錢？）沒有，但甲○○說我應該給他
    ，我在被告家時，黃並沒有告訴顏說我有欠他的事，但顏有問黃為何要賣我的機
    車，黃說我欠他錢，但我說我沒有欠黃錢。」，堪認被告就証人甲○○欲典當被
    害人丙○○機車乙事，事先並不知情，才會有於撥打電話前詢問証人甲○○之情
    事，而據証人甲○○前開証詞及被害人丙○○之前開指訴，致被告因而誤認証人
    甲○○與被害人丙○○雙方就有無借款一事互有爭執，且以為如能用被害人丙○○之機車至長榮汽車借款公司借款以償還款項予証人甲○○，被害人丙○○即可
    離去，而依証人甲○○之指示打電話予長榮汽車借款公司，其用意顯然係在幫被
    害人丙○○脫困，並非意在幫助甲○○不法之所有，再証之被害人丙○○於偵查
    中被訊問「從他們交談中有無聽到若拿到錢，要給顏好處？」，被害人丙○○即
    答稱「沒有。」，益徵被告並無不法所有之意圖。另被告雖於隔日曾開車帶証人
    甲○○及被害人丙○○至大溪戶政事務所，惟據証人甲○○於本院九十一年十月
    三十一日審理時証稱：當日中午乙○○本來已經要去上班，但伊硬要他載我們去
    大溪地政事務所等語，足認當日亦係証人甲○○一直要求被告開車，被告不得已
    才同意，並非被告主動為之，被告亦稱：甲○○高頭大馬，打人又兇殘，伊為賺
    錢，需在外跑車，家中只剩只個小孩在家，伊擔人甲○○會對小孩不利，而不敢
    不從，也不敢報警等語，本院當庭觀看被害人丙○○及被告均體型瘦小、乾扁，
    不似証人甲○○體型高大壯碩，孔武有力，且被告長期在外開計程車，其妻在新
    竹市工作不在家，常留兩名子女在家一事，已據証人顏薏紋於警訊及証人顏暐倫
    於本院九十一年度訴字第一０七三號甲○○強盜案件審理時証述屬實，被告為怕
    小孩遭受不利受害而迫於無奈始開車載証人甲○○及被害人丙○○至大溪戶政事
    務所，該辯詞實合常情，其顯然並非意圖為自己或証人甲○○之不法所有，被告
    雖無將証人甲○○傷害及妨害被害人丙○○自由一事報警，惟被告並非對此負有
    何積極作為義務之人，尚難僅憑其無報警一事遽認其有幫助或加入甲○○強盜之
    犯意及行為。至於証人甲○○另以尖刀脅迫被害人丙○○簽立面額四萬元之本票
    乙事，據被害人丙○○於九十一年二月二十二日偵查中指稱：「．．黃要我簽本
    票，時間在九十年十二月三十日，本票是乙○○的女兒去買的，是黃要他買的。
    ．．（顏是否知道黃帶你去要錢？）不知道，因為他當時不在，我開本票是被黃
    脅迫的，金額是四萬元。」（見偵查卷第三十五頁背面、第三十六頁背面）、於
    本院九十一年五月七日訊問時亦稱：「．．因為禮拜天沒開，我們又回到顏的住
    處，顏又去開計程車，到了下午黃又叫我去籌錢，黃叫顏的女兒去買本票，他打
    我叫我簽本票．．」等語，由此可知，是証人甲○○要被害人丙○○籌錢，當時
    被告並不在場，且據被告之女兒顏薏紋於警訊中証稱：「（案中証物是人指使妳
    去買的？）是甲○○指使我去買的，我到遠東書局去買的，乙本新台幣貳拾元。
    （是何人提供錢叫妳去買的？）是甲○○拿錢叫我去買的。（甲○○有無強迫妳
    去買該本商業本票？）有強迫我去買，當時他用手推我到外面，並叫我趕快去買
    ，所以我就依他了。（妳是否知道他叫妳去買本票是要做何用途？）我不知道。
    （甲○○強制丙○○簽本票，妳是否也在場？）當時我在場，我有看到甲○○持
    尖刀逼丙○○簽下本票，簽多少金額我不清楚了。（甲○○叫妳去買本票並強迫
    丙○○簽本票時，妳父親是否也在場？）我父親均不在場，他去跑車，因為我父
    親是開計程車的。」（見偵查卷第三十九頁正面到背面），及証人林重志於偵查
    中証稱：「（顏挾持羅你是否知道？）我不知他們的名字，九十年十二月三十日
    羅曾去我工作地方新中北路找我，羅先打電話給我，問我有沒有錢，我沒錢，先
    跟我老闆借一千元，叫他過來拿，就從後面走掉，叫我先報警，他說他被綁，後
    來有一人就走進來，問有無看到羅，我跟他說我不知道，請他問別人，我老闆跟
    他說，他已經走掉了。後來那個人說羅跟他一起過來，欠他錢，後來要跟我拿錢
    ，付計程車費，我就拿一千元給他。（提示甲○○口卡，是否當天到你公司的人
    ？）是。」（見偵查卷第四十五頁背面至第四十六頁正面），堪認是証人甲○○
    獨自強逼被害人丙○○簽發本票並強押其至証人林重志之上班處所取款，被告始
    終並未在場，亦未參與，再據証人甲○○及被害人丙○○於本院九十一年十月三
    十一日審理時均稱被告確未參與本件事情，被告僅因事前讓証人甲○○在其住處
    寄居，証人甲○○未經其同意逕帶被害人丙○○至其住處，被告因誤認其等有債
    務糾紛而未加干涉，雖事後查知証人甲○○有毆打並妨害被害人丙○○之自由，
    然其因目睹証人甲○○對待被害人丙○○之方式，恐懼証人甲○○會對其及小孩
    不利而不敢報警，並迫於無奈勉強配合証人甲○○之要求打電話查詢借款事由及
    開車載其等至大溪戶政事務所，惟其自始均無意圖為自己或証人甲○○不法之所
    有，尚難僅憑被告有應証人甲○○之要求撥打電話及開車駕其等至大溪戶政事務
    所一事，遽認其有參與証人甲○○之強盜犯行，此外復查無其他積極証據足認被
    告有何公訴人所指之犯行，應認不能証明被告犯罪，爰依法諭知無罪之判決。
據上論斷，應依刑事訴訟法第三百零一條第一項，判決如主文。
本案經檢察官洪景明到庭執行職務。
中      華      民      國    九十一    年     十一     月     十四     日
                              臺灣桃園地方法院刑事第二庭
                                  法  官  林  恆  吉
右正本證明與原本無異。
如不服本判決，應於判決送達後十日內向本院提出上訴狀( 應附繕本 )，上訴於臺灣
高等法院。
                                  書記官  邱  仲  騏
中      華      民      國    九十一    年     十一     月     二十     日
